臺灣嘉義地方法院民事裁定
110年度監宣字第305號
聲  請  人  張永堅  


相  對  人  賴振評  




關  係  人  張永棖  

            賴孟宏  

            賴孟信  

            賴佳瑾  

上列聲請人聲請監護宣告事件，本院裁定如下：
    主      文
一、宣告賴振評（男，民國○○○年○○月○日生，身分證統一編號：
    Z○○○○○○○○○號）為受監護宣告之人。
二、選定張永堅（男，民國○○○年○月○日生，身分證統一編號：Z
    ○○○○○○○○○號）為受監護宣告之人之監護人
　　。
三、指定張永棖（男，民國○○○年○月○○○日生，身分證統一編號
    ：Z○○○○○○○○○號）為會同開具財產清冊之人。
四、聲請費用新臺幣壹仟元由受監護宣告之人賴振評負擔。
    理      由
一、聲請意旨略以：聲請人為相對人之三男，相對人有不能為意
    思表示或受意思表示或不能辨識其意思表示效果之情形，為
    此依民法第14條、第1110條、第1111條及家事事件法第164 
    條之規定，聲請宣告相對人為受監護宣告之人，並選定聲請
    人為相對人之監護人，暨指定關係人張永棖為會同開具財產
    清冊之人等語。
二、對於因精神障礙或其他心智缺陷，致不能為意思表示或受意思表示，或不能辨識其意思表示之效果者，法院得因本人、配偶、四親等內之親屬、最近一年有同居事實之其他親屬、檢察官、主管機關、社會福利機構、輔助人、意定監護受任人或其他利害關係人之聲請，為監護之宣告，民法第14條第1項定有明文。　　　　　　　　　　　
三、經查，聲請人主張之前揭事實，已據其提出身心障礙證明（
　　中度）影本、戶籍謄本及親屬系統表為憑。又本院審驗相對
    人之精神及心智狀況，在鑑定人面前點呼相對人，訊問其下
    列問題，其回答：「（指聲請人。這位是誰？）爸爸」、「
　　（指聲請人。這位是誰？）我兒子」、「（指關係人張永棖
　　。這位是誰？）哭泣，未回應」、「（這裡是何處？）哭泣
　　，未回應」等語，訊問程序後因相對人情緒起伏，無法回答
    後續問話而終止；並斟酌佛教慈濟醫療財團法人大林慈濟醫
    院醫師蔡宗晃所為之鑑定結果，認依據相對人於該院紀錄及
    神經精神檢查，相對人在民國110年10月丘腦梗塞，而送至
    該院急診，因中風導致上（右）肢無力，合併說話（構音）
    困難，長期在該院神經內科追蹤，於105年12月18日再度因
    中風送至該院加護病房住院一次。相對人日本小學畢業，原
    本與家中2個小孩同住，因中風無法行走，家屬感到照顧困
    難而入住安養機構，相對人近幾年來記憶明顯退化，3至4年
    前中風後退化更明顯，目前已入住機構約3年，目前進食、
    如廁、穿衣、洗澡均需人協助，因喝水會嗆到，故會使用鼻
    胃管進食，但有自拔鼻胃管之情形，需戴手套約束，長期使
    用尿布，相對人躺床，現已無法站立行走，無興趣亦無法參
    與活動，只有簡易對話能力，但有時答非所問，尚認得親近
    之親屬。臨床失智評估為中度，認知功能障礙、居家生活、
    自我照顧方面達重度，簡易智能評估為5分，腦部電腦斷層
    掃描為：腦部皮質萎縮、丘腦梗塞。縱上評估，相對人因血
    管性失智症致不能為意思表示或受意思表示或不能辨識其意
    思表示之效果等語，有本院111年1月27日之勘驗筆錄、該醫
    院精神鑑定報告書附卷可稽。綜上，堪認相對人確因其他心
    智缺陷，致不能為意思表示或受意思表示或不能辨識其意思
    表示之效果等情為真，故本件聲請為有理由，爰依上揭規定
    ，宣告相對人為受監護宣告之人。
四、按受監護宣告之人應置監護人。法院為監護之宣告時，應依
    職權就配偶、四親等內之親屬、最近一年有同居事實之其他
    親屬、主管機關、社會福利機構或其他適當之人選定一人或
    數人為監護人，並同時指定會同開具財產清冊之人。法院選
    定監護人時，應依受監護宣告之人之最佳利益，優先考量受
    監護宣告之人之意見，審酌一切情狀，並注意下列事項：（
    一）受監護宣告之人之身心狀態與生活及財產狀況。（二）
    受監護宣告之人與其配偶、子女或其他共同生活之人間之情
    感狀況。（三）監護人之職業、經歷、意見及其與受監護宣
    告之人之利害關係。（四）法人為監護人時，其事業之種類
    與內容，法人及其代表人與受監護宣告之人之利害關係。民
    法第1110條、第1111條第1項及第1111條之1分別定有明文。
    查本件相對人既為監護之宣告，已如上述，自應依上開規定
    為其選定監護人及指定會同開具財產清冊之人。本院審酌聲
    請人願意擔任受監護宣告人之監護人，張永棖願意擔任會同
    開具財產清冊之人，另發函關係人賴孟宏、賴孟信、賴佳瑾
    （下稱關係人賴孟宏等3人）於5日內就聲請人聲請選定其為
    相對人之監護人，並指定關係人張永棖為會同開具財產清冊
    之人，及其等是否有意願擔任相對人之監護人或會同開具財
    產清冊之人乙節表示意見，該函經合法送達關係人賴孟宏等
    3人，然其等迄今均未有任何回覆等情，有戶籍謄本、同意
    書、送達證書、本院收狀及收文資料查詢清單附卷為憑，可
    知關係人賴孟宏等3人就相對人是否受監護宣告乙事均不甚
    關心；併參聲請人、張永棖與相對人均為父子關係，彼此間
    應具有一定之信賴感及依附感，堪信由聲請人擔任相對人之
    監護人，及由張永棖擔任會同開具財產清冊之人，應符合相
    對人之最佳利益，爰裁定如主文第2、3項所示。
五、又依民法第1113條準用同法第1099條、第1099條之1 規定，
    於監護開始時，監護人張永堅對於受監護宣告人即相對人之
    財產，應會同張永棖於2個月內開具財產清冊，並陳報法院
　　，於此之前僅得對受監護人財產為必要之管理，併此指明。
六、依家事事件法第164條第2項，裁定如主文。

中　　華　　民　　國　　111 　年　　3 　　月　　3 　　日
               家事法庭  法　　　官  黃仁勇           
以上正本係照原本作成。
如對本裁定抗告，須於裁定送達後10日之不變期間內，向本院提
出抗告狀，並繳納抗告費新臺幣1,000元。
中　　華　　民　　國　　111 　年　　3 　　月　　3 　　日
                         書　記　官　黃郁萍